【裁判字號】    89,訴,617
【裁判日期】    890616
【裁判案由】    清償借款
【裁判全文】
臺灣板橋地方法院民事判決  八十九年度訴字第六一七號
    原      告  甲○○○
    訴訟代理人  乙○○
    被      告  丙○○    身分.
                          住台北縣板橋市○○路四八巷四弄六一號四樓
                          居雲.
右當事人間請求清償借款事件，本院判決如左：
    主    文
被告應給付原告新台幣玖拾捌萬元及自民國八十八年三月六日起至清償日止，按年息
百分之五計算之利息。
訴訟費用由被告負擔。
本判決於原告以新台幣拾參萬元供擔保後，得假執行。
    事    實
甲、原告方面：
  一、聲明：除假執行擔保金額外，如主文所示。
  二、陳述：被告於民國（下同）八十七年十二月五日向原告借款新台幣（下同）一
      百萬元，其中八十萬元言明八十七年十二月十二日清償，另二十萬元明定八十
      八年三月五日清償，其後被告僅清償過二萬元，其餘款項屢經催討，迄今仍未
      清償，原告曾至台北縣板橋市調解委員會聲請調解，被告亦拒不出席，爰依消
      費借貸法律關係，請求如訴之聲明。
  三、證據：提出借據二紙為證。
乙、被告方面：
  一、聲明：駁回原告之訴及假執行之聲請。
  二、陳述：伊有向原告借款一百萬元，借據係伊所寫，但伊曾清償四萬元，且一直
      都有在支付利息。
  三、證據：匯款單三紙為證。
    理    由
甲、程序方面：
    按訴狀送達後，原告不得將原訴變更或追加。但擴張或減縮應受判決事項之聲明
    者，不在此限。民事訴訟法第二百五十五條第一項第三款定有明文。本件原告起
    訴原請求被告應給付原告一百萬元，其後以被告曾清償二萬元為由，變更聲明為
    為被告應給付原告九十八萬元，僅係減縮應受判決事項之聲明，揆諸上開法文規
    定，應予准許，合先敘明。
乙、得心證之理由：
  一、按當事人主張有利於己之事實，就其事實有舉證之責任，民事訴訟法第二百七
      十七條定有明文。又按請求履行債務之訴，原告就其所主張債權發生原因之事
      實，固有舉證之責，惟被告自認此項事實而主張該債權已因清償而消滅，則清
      償之事實，應由被告負舉證之責（最高法院二十八年上字第一九二○號判例意
      旨參照）。
  二、本件原告主張被告向伊借款一百萬元，其中八十萬元約定八十七年十二月十二
      清償，另二十萬元約定八十八年三月五日清償之事實，已據其提出與所述相符
      之借據二紙為證，被告對借款之事實復不爭執，自堪信原告此部分之主張為真
      實。被告雖抗辯已清償四萬元，並持續支付利息給原告云云，並舉匯款單三紙
      為證，惟查，上開匯款單中，其中一筆匯款金額為二萬元者，確係被告清償原
      告欠款，為原告所不爭執，但其餘匯款單二紙，被告抗辯稱係伊支付給原告利
      息之證明云云，然為原告所否認，且查該匯款單二紙，其匯款時間為八十七年
      三月二十六日及同年四月二十二日，業據本院勘驗後記明筆錄屬實，顯見上開
      二筆匯款時間，係在本件借款之前，自非被告支付原告借款之利息甚明，是被
      告上開抗辯尚嫌無據。此外被告就其已清償四萬元及持續交付利息予原告之事
      實，未能另行舉證以實其說，揆諸首揭說明及判例意旨，其抗辯自非可採。
  三、從而原告起訴請求被告返還欠款九十八萬元，及自約定清償日之翌日即八十八
      年三月六日起至清償之日止，按年息百分之五計算之利息，為有理由，應予准
      許。
  四、假執行之宣告：原告陳明願供擔保，請求宣告假執行，核無不合，茲酌定相當
      之擔保金額准許之。
  五、結論：本件原告之訴為有理由，依民事訴訟法第七十八條、第三百九十條第二
      項，判決如主文。
中      華      民      國    八十九    年      六      月     十六     日
                                      台灣板橋地方法院民事第三庭
~B法  官  白光華
右為正本係照原本作成
如對本判決上訴，須於判決送達後廿日內向本院提出上訴狀
中      華      民      國    八十九    年      六      月     十七     日
~B書記官  李錦輝


司法院資訊處製作；財團法人民間司法改革基金會備份。
